【裁判字號】    97,交聲,1670
【裁判日期】    980113
【裁判案由】    違反道路交通管理處罰條例聲明異議
【裁判全文】
臺灣士林地方法院交通事件裁定        97年度交聲字第1669號
                                    97年度交聲字第1670號
原處分機關  臺北市交通事件裁決所
異  議  人
即受處分人  安泰開發有限公司
代  理  人  甲○○
上列受處分人因違反道路交通管理處罰條例案件，對於臺北市交
通事件裁決所於民國97年11月28日所為之處分（原處分案號：北
市裁罰字第裁22-AEX255429號、第裁22-AEX255430號），聲明異
議，本院裁定如下：
    主  文
異議駁回。
    理  由
一、按汽車駕駛人，行經有燈光號誌管制之交岔路口闖紅燈者，
    處新臺幣（下同）1,800 元以上5,400 元以下罰鍰；次按汽
    車駕駛人，駕駛汽車有違反本條例之行為，經交通勤務警察
    或依法令執行交通稽查任務人員制止時，不聽制止或拒絕停
    車接受稽查而逃逸者，除按各該條規定處罰外，處3,000 元
    以上6,000 元以下罰鍰，道路交通管理處罰條例第53條第1
    項及第60條第1 項分別定有明文。
二、原處分意旨略以：異議人安泰開發有限公司所有之車牌號碼
    327-BFV 號重型機車，於民國97年10月17日上午9 時37 分
    許，由臺北市○○路左轉環河北路時，因「紅燈左轉」、「
    違規後，拒絕停車接受稽查」之違規行為，經員警製單逕行
    舉發，爰依道路交通管理處罰條例第53條第1 項、第60條第
    1 項，分別裁處罰鍰1,800 元、3,000 元。
三、聲明異議意旨略以：經異議人查證後，案發當日該機車全日
    停放於公司處，未曾發動及騎乘，盼請查悉，爰依法聲明異
    議云云。
四、經查：
  (一)異議人上開違規事實，有臺北市政府警察局舉發違反道路交
    通管理事件通知單2 紙附卷可稽，並經證人即現場舉發本件
    違規之臺北市政府警察局大同分局警員林長玲到庭證稱：當
    時伊在環河、鄭州路口執勤，看見壹臺機車從鄭州路紅燈左
    轉，轉到環河北路來，伊就鳴笛攔停該車，結果機車快到伊
    前面的時候，突然加速往前逃逸，伊就馬上注意看其車牌號
    碼，伊看到車牌號碼為327- BFV號，伊馬上用無線電請值班
    警員幫伊查車籍，並填寫告發單逕行舉發，而當天天候很好
    ，上午九點多，路況也很好，視線很清楚，故伊明確目擊該
    車牌號碼，不可能誤認，且當時另外一個同事游家仁（大同
    分局民生派出所）在旁填單告發其他車輛，該車逃逸時，伊
    同事也有看到，亦告知伊該機車之車牌號碼等語明確（見本
    院卷97年12月31日訊問筆錄第2 至第3 頁），經核證人林長
    玲係就案發當日親身經歷之舉發經過作證，所證內容，就其
    目擊機車駕駛人違規情節及舉發經過敘述詳確，顯非一般憑
    空捏造證詞可擬，且證人與機車駕駛人原不相識，2 人間並
    無怨恨仇隙，故證人要無設詞誣陷機車駕駛人違規，進而招
    致偽證重罪之可能及必要，是其證詞應屬可信。雖異議人雖
    辯稱該機車全日停放於公司處，未曾發動及騎乘云云，惟
    本件案發當時為日間上午9 點多，天候良好光線充足，且證
    人係與其同事於該路口正值交通勤務，於同時目睹汽車駕駛
    人闖紅燈違規左轉，對於該等職務上事項之觀察程度自遠較
    一般人更為專注，衡情當無誤認汽車駕駛人違規事實之虞。
    再者，證人目睹該機車駕駛人紅燈左轉後，旋即鳴笛攔停，
    則該喔車駕駛人於靠近證人前面時，突然加速逃逸，堪認其
    清楚看見證人攔停之動作後，不聽從執法者之制止而加速逃
    逸。是故，該車卻有原處分所指之交通違規事實，應甚明確
    ，堪予認定。
  (二)至異議人另以本案並無其他證據可佐置辯，然按交通警員製
    單舉發違反道路交通管理處罰條例所列之違規事實，本質上
    為行政處分，係公務員基於職務上權力，依法就特定之具體
    事件所為具公法上效果之單方行政行為，基於公務員為公法
    上行為具有公信力之原則，該行政處分當可被推定為真正，
    其據以依法處分之事實認定亦為正確無誤，本此公信原則，
    乃立法者賦予行政機關制定違反道路交通事件統一裁罰標準
    及處理細則，使執勤警員得當機處分，以維護交通秩序、安
    全之行政目的，若謂公務員一切行政行為均需預留證據以證
    其實，則國家行政勢必窒礙難行，此衡諸交通違規行為常係
    偶發且為一瞬間之事件，如謂一切交通違規行為，員警均需
    拍照佐證，始得舉發，則國家維持交通秩序之目的顯無法達
    成。查本件汽車駕駛人違規闖紅燈左轉，復拒絕接受稽查而
    逃逸，均屬動態行為，事出突然，苛求舉發員警須拍照存證
    ，為不可能之事，且該等違規事實由人之感官即可充分判定
    ，非必以科學儀器始能偵測得知，是本件雖無採證照片，然
    既經舉發員警到庭具結作證，本院自得以證人可信之證詞據
    為認定違規事實之依據。又逕行舉發案件以汽車所有人為被
    通知人製單舉發，同條例第7 條之2 第1 項第4 款、第4 項
    分別定有明文。本件逕行舉發案件係以機車所有人為受處分
    人。惟查，同條例第63條記點處分之主體為機車駕駛人，故
    本案不援引該規定另記違規點數，併予敘明。
五、綜上，本件異議人所有之上開車輛，於上揭時、地有「行經
    有燈光號誌管制之交岔路口闖紅燈行駛」、及「經交通勤務
    警察制止時，拒絕停車接受稽查而逃逸」之違規事實。從而
    ，原處分機關依據道路交通管理處罰條例第53條第1 項及第
    60條第1 項規定，裁處罰鍰1,800 元、3,000 元，其認事用
    法並無違誤，裁罰亦無不當，本件異議為無理由，應予駁回
    。
據上論斷，應依道路交通案件處理辦法第19條，裁定如主文。
中    華    民    國    98    年    1     月    13    日
                  交通法庭法  官  劉育琳
以上正本證明與原本無異。
如不服本裁定應於裁定送達後5 日內向本院提出抗告狀。
                          書記官  朱宮瑩
中    華    民    國    98    年    1     月    13    日


司法院資訊處製作；財團法人民間司法改革基金會備份。
